臺灣高等法院臺中分院刑事判決
上　訴　人　臺灣苗栗地方法院檢察署檢察官
被　　　告　甲○○
上列上訴人因被告毒品危害防制條例案件，不服臺灣苗栗地方法
院95年度易字第870號、96年度易字第112號、96年度訴字第2號
中華民國96年2月27日第一審判決（起訴案號：臺灣苗栗地方法
院檢察署95年度毒偵字第1522號、96年度毒偵字第153號、95年
度毒偵字第1663號），提起上訴，本院判決如下：
    主  文
原判決撤銷，發回臺灣苗栗地方法院。
    理  由
一、本件原審判決以：
（一）公訴意旨如追加起訴書所載（如附件一、二、三）。
（二）按已經提起公訴或自訴之案件，在同一法院重行起訴者，
      應諭知不受理之判決，並得不經言詞辯論為之，刑事訴訟
      法第303條第2款、第307條分別定有明文。又刑事訴訟法
      第267條規定，檢察官就犯罪事實一部起訴者，其效力及
      於全部，係指已起訴之部分及未起訴之部分，均構成犯罪
      ，並具有連續犯、牽連犯或想像競合犯等裁判上一罪關係
      ，或屬常業犯、接續犯、吸收犯、結合犯、加重結果犯等
      實質上一罪，其一部犯罪事實經起訴者，本於審判不可分
      原則，受訴法院應就構成同一案件之全部犯罪事實予以審
      判而言（最高法院93年度台上字第6182號判決要旨參照）
      。
（三）經查：
    (1)被告所涉犯如追加起訴書所載（如附件一、二、三）之犯
      行，業經台灣苗栗地方法院檢察署檢察官以95年度毒偵字
      第1302號向本院起訴在案，並於95年10月25日繫屬本院，
      有本院95年度訴字第610號刑事卷宗可稽。
    (2)刑法於94年1月7日修正，於94年2月2日經總統公布，並於
      95年7月1日施行，修正前刑法第56條連續犯之規定業經刪
      除，刪除連續犯規定之修正理由：「至連續犯之規定廢除
      後，對於部分習慣犯，例如竊盜、吸毒等犯罪，是否會因
      適用數罪併罰而使刑罰過重產生不合理之現象一節，在實
      務運用上應可參考德、日等國之經驗，委由學界及實務界
      以補充解釋之方式，發展接續犯之概念，對於合乎接續犯
      或包括的一罪之情形，認為構成單一之犯罪，以限縮數罪
      併罰之範圍，用以解決上述問題」。且若干犯罪行為態樣
      ，本質上原具有反覆、延續實行之特徵，立法時既予特別
      歸類，定為犯罪構成要件之行為要素，則行為人在密切接
      近之一定時、地持續實行之複次行為，倘依社會通念，於
      客觀上認為符合一個反覆、延續性之行為觀念者，於刑法
      評價上，應僅成立一罪。而毒品因有高度之成癮性及濫用
      性，施用毒品行為本身，顯具有反覆性及延續性特徵，如
      將「持續多次施用毒品行為」評價為數罪，恐與「刑罰過
      度評價禁止原則」相悖，並有違憲法所揭櫫之比例原則。
      被告向本院供稱：其是從95年9月12日起至同月16日止，
      接續施用海洛因多次，約2日施用1次。另自95年9月12日
      起到96年1月22日止接續施用安非他命，平均1天施用1次
      （本院95年度訴字第610號卷審理筆錄）。足見被告短時
      間內施用海洛因及安非他命之犯行相當密集，且具有高度
      成癮性，自應論以接續犯（參照台灣高等法院暨所屬法院
      95年法律座談會刑事類提案第13號）。公訴人就被告於如
      追加起訴書所載（如附件一、二、三）之犯行，認係另一
      犯罪行為而追加起訴，自有所誤會。被告上開施用行為，
      既與台灣苗栗地方法院檢察署95年度毒偵字第1302號起訴
      之犯罪事實，有接續犯之實質上一罪關係，自應在本院95
      年度訴字第610號案件中一併予以審理，茲公訴人就被告
      如附件一、二、三所示之犯行，認係另一犯罪行為，而以
      追加起訴方式，向本院重行起訴，揆諸上開說明，本件追
      加起訴部分，爰不經言詞辯論，逕為諭知不受理之判決。
二、原審判決認定本案追加起訴被告如附件一、二、三所示之犯
    罪事實與臺灣苗栗地方法院檢察署檢察官95年度毒偵字第13
    02號起訴之犯罪事實，有接續犯之實質上一罪關係，應在原
    審法院95年度訴字第610號案件中一併予以審理，適用刑事
    訴訟法第303條第2款規定而判決不受理，固非無見。惟查施
    用毒品罪，在修正刑法於95年7月1日施行前，無論實務與理
    論，一向認為施用完畢，其犯罪即屬成立，基於概括犯意，
    多次施用同級毒品，認係成立連續犯，從無依接續犯或常習
    犯、集合犯等所謂包括一罪論處之例。且本次修法前接續犯
    與連續犯之概念，均已存在，最高法院判決、判例並已多所
    闡釋二者之區別，向來實務上對於多次施用同級毒品之行為
    ，均以連續犯論處，而非屬接續犯，自不因刑法修正後刪除
    連續犯規定，即變成屬於接續犯。再者，依最高法院86年台
    上字第3295號判例意旨，數行為於同時同地或密切接近之時
    地實施，侵害同一之法益，各行為之獨立性極為薄弱，依一
    般社會健全觀念，在時間差距上，難以強行分開，在刑法評
    價上，以視為數個舉動之接續施行，合為包括之一行為予以
    評價，較為合理，方屬接續犯之範疇，足見「接續犯」之成
    立，係以時、空密接性為前提要件，即透過對於同一法益之
    同種類侵害行為繼續不間斷之實行，業已稀釋個別行為之獨
    立性，致使刑法評價時將之視為單一、整體之犯罪行為，以
    符合社會一般人對於行為概念之認知，並與行為人之犯罪目
    的相互結合。本件被告前後3次被查獲之施用毒品行為，相
    隔均有一段時日，非僅在時空上均可明顯區隔，且施用毒品
    罪，於施毒者施用毒品完畢時，其犯罪即屬成立，則以接續
    犯之概念評價多數施用毒品之行為，即有未當。雖本次修法
    刪除連續犯規定之修正理由中針對吸毒犯行，敘及：「恐因
    數罪併罰而有量刑過重而產生不合理現象之現象一節，在實
    務運用上，應可參考德、日等國之經驗，委由學界及實務以
    補充解釋之方式，發展接續犯之概念，對於合乎接續犯或包
    括的一罪之情形，認為構成單一之犯罪，以限縮數罪併罰之
    範圍，用以解決上述問題。」等情，惟此並非逕認修正後刑
    法將連續犯刪除後，必將施用毒品之數犯罪行為，改採接續
    犯甚或集合犯之見解，亦非謂刑法修正前連續犯之見解有何
    不當之處。是以就施用毒品之行為，自應回歸一般刑法上行
    為單、複數之概念之認定，而予論罪科刑，始為允當。因此
    原審法院以接續犯之概念，認定本案追加起訴書所載（如附
    件一、二、三）之犯罪事實與被告在另案經起訴之犯罪事實
    ，有實質上一罪關係，屬於同一案件，應在原審法院95年度
    訴字第610號案件中一併予以審理，而諭知不受理判決，適
    用法律即有未合。檢察官上訴指摘原判決不當，為有理由，
    應由本院將原判決撤銷，發回原審法院更為審理。
三、據上論斷，應依刑事訴訟法第369條第1項後段，判決如主文
    。
本案經檢察官乙○○到庭執行職務。
中　　華　　民　　國　　96　　年　　5 　　月　30　　日
            刑事第十一庭  審判長法　官　陳　朱　貴
                                法　官　郭  同  奇
                                法　官　何  志  通
上列正本證明與原本無異。
施用第二級毒品部分不得上訴。
施用第一級毒品部分得上訴。
如不服本判決應於收受送達後十日內向本院提出上訴書狀，其未
敘述上訴之理由者並得於提起上訴後十日內向本院補提理由書（
均須按他造當事人之人數附繕本）。
                                書記官　高　麗　淇
中　　華　　民　　國　　96　　年　　5　　月　　30　　日
